臺灣板橋地方法院刑事判決　　　　　　　99年度易字第3529號
公　訴　人　臺灣板橋地方法院檢察署檢察官
被　　　告　林明和
上列被告因竊盜案件，經檢察官提起公訴（99年度偵字第24213
號），本院判決如下：
    主  文
林明和攜帶兇器竊盜，未遂，累犯，處有期徒刑肆月，如易科罰
金，以新臺幣壹仟元折算壹日。扣案之鐵鎚及鐵撬各壹把均沒收
。
    事  實
一、林明和前因違反毒品危害防制條例案件，經本院以97年度簡
    字第10547 號刑事簡易判決判處有期徒刑五月確定；又因違
    反毒品危害防制條例案件，經本院以98年度易字第213 號刑
    事判決判處有期徒刑六月，再經臺灣高等法院以98年度上易
    字第1752號判決駁回上訴確定。前開兩案復經本院以98年度
    聲字第4252號裁定應執行有期徒刑九月確定，並於民國99年
    1 月8 日縮刑期滿執行完畢。
二、詎林明和仍不知悔改，於99年9 月1 日上午11時50分許，駕
    駛車牌號碼為QAX-802 號輕型機車行經臺北縣樹林市（現改
    制為新北市樹林區○○○街○段337 號前時，見該處花臺邊
    之地面上，有林忠慶所設置之中空鐵製欄杆（原為防止車輛
    停車之欄杆，切斷後所餘插入地面長約二十公分之小鐵管）
    ，竟意圖為自己不法之所有，持其所攜客觀上可傷害人之生
    命、身體，足供兇器使用之鐵鎚及鐵撬各一把，欲以該鐵鎚
    敲擊上開鐵欄杆使其鬆動後，再以鐵撬將之拔取後竊取之。
    嗣其於敲擊過程中，適有臺北縣政府警察局（現改制為新北
    市政府警察局，下同）樹林分局柑園派出所員警向翊銘巡邏
    經過而當場查獲，致未生得財之結果而不遂。
三、案經臺北縣政府警察局樹林分局報請臺灣板橋地方法院檢察
    署檢察官偵查起訴。
    理  由
一、按被告以外之人於審判外之陳述，雖不符刑事訴訟法第159
    條之1 至第159 條之4 之規定，而經當事人於審判程序同意
    作為證據，法院審酌該言詞陳述或書面陳述作成時之情況，
    認為適當者，亦得為證據；當事人、代理人或辯護人於法院
    調查證據時，知有刑事訴訟法第159 條第1 項不得為證據之
    情形，而未於言詞辯論終結前聲明異議者，視為有前項之同
    意，刑事訴訟法第159 條之5 定有明文。本案證人即被害人
    林忠慶於警詢中所為之證述，雖係被告林明和以外之人於審
    判外之陳述，然經本院於審判期日調查證據時提示被告並告
    以要旨後，被告就證據能力方面並未聲明異議，且本院審酌
    證人林忠慶前與被告素不相識，僅為單純竊盜案件之被害人
    ，衡情當無曲詞誣陷被告之動機，是其於案發後記憶猶新之
    情況下在警詢中所為之陳述，可信性甚高，如引用其上開於
    警詢中所為之證述作為證據應屬適當，依刑事訴訟法第159
    條之5 規定，即有證據能力。
二、訊據被告固坦承於上開時、地，有持前開鐵鎚及鐵撬各一把
    ，擬以敲鬆後予以拔出之方式，而取走前揭鐵欄杆未果等事
    實，惟矢口否認有何攜帶兇器竊盜未遂之犯行，辯稱：伊係
    以收破銅爛鐵維生，上開鐵欄杆距離附近住家有十幾公尺遠
    ，且已經生鏽了，伊以為是壞掉不用且沒有人要的東西，所
    以打算拿去賣錢，伊主觀上並無竊盜之犯意，且當時伊尚未
    開始動手敲打鐵欄杆云云。經查：
(一)被告於上開時、地，攜帶其所有鐵鎚及鐵撬各一把，欲以鐵
    鎚敲擊花圃旁前揭被害人林忠慶所有之鐵欄杆使其鬆動後，
    再以鐵撬拔取後取走之事實，為被告所供承不諱，核與證人
    林忠慶於警詢中、證人即查獲員警向翊銘於本院審理中所為
    之證述相符，並有現場及扣案物品照片十四幀附卷可稽，暨
    上開鐵鎚及鐵撬各一把扣案可資佐證，是此部分之事實堪以
    認定，合先敘明。
(二)上開鐵欄杆係位在花圃旁邊，而依卷附現場照片觀之（參見
    99年度偵字第24213 號偵查卷第12頁背面及第13頁照片），
    該花圃之周邊係由磚頭所砌就，牆面平整，結構尚稱完整，
    花圃內所種植之花草，亦未蔓生出矮牆，可徵該花圃應係有
    人設置整理甚明。證人向翊銘於本院審理中亦證稱：「（該
    花臺）旁邊有用磚頭砌成矮的圍牆，所以看得出來是人為設
    計的小花圃，不是路邊自然生長的野花野草。」等語（參見
    本院100 年2 月16日審判筆錄第5 頁）。而該鐵欄杆既係緊
    鄰該花圃矮牆外，且依上開現場照片所示，該處至少有三根
    以上相同之鐵欄杆沿一直線設置，並均插入地面，亦顯見該
    欄杆當係有人特意設置於該花圃旁，並非隨意丟棄之物。換
    言之，被告見到該鐵欄杆之設置情形，應即知該鐵欄杆乃他
    人所有之物，且被告既認該鐵欄杆可持以變賣，表示該鐵欄
    杆仍具有一定之財產價值，鐵欄杆所有人縱使已不需要該鐵
    欄杆，亦有可能欲自行變賣，並非一定要加以拋棄，是被告
    若欲取走變賣，自應徵得所有人之同意，方得為之，不能僅
    因該鐵欄杆已有生鏽情形，即無視該鐵欄杆明顯為他人刻意
    設置之事實，自行推認為「沒有人要」的東西而任意取走，
    要屬當然。被告案發時為已滿45歲之成年人，對上開社會常
    情自應知之甚明，詎其竟未向附近住戶查訪所有人是否有拋
    棄之意思，即擅自持鐵鎚及鐵撬欲拔出鐵欄杆取走，其顯有
    不法所有之意圖及竊盜犯意，至為灼然。
(三)就被告是否已著手行竊部分，證人向翊銘於本院行審理中明
    確證稱其看到被告時，被告確實有做出用鐵鎚敲打鐵欄杆的
    動作等語（參見上開本院審判筆錄第3 頁），核與被告於警
    詢中所供：「我就拿我機車上攜帶工具鐵鎚及鐵撬，敲擊該
    生鏽鐵管欲將該鐵管敲起，正敲到一半時就為警查獲。」等
    語（參見上開偵查卷第3 頁背面）相符，顯見被告應已著手
    敲擊該鐵欄杆之行為甚明。且被告於偵查中應訊時，亦僅向
    檢察官供稱看鐵管生鏽以為沒人要，並承認竊盜犯行等語，
    並未提到當時尚未開始敲乙節（參見上開偵查卷第30頁），
    是其事後於本院審理中方突然改稱尚未開始敲云云，當係卸
    責之詞，尚非可採。
(四)綜上所述，被告前揭所辯，均非足採，其確有於上開時、地
    ，攜帶鐵鎚及鐵撬各一把，以敲打方式竊取前開為被害人林
    忠慶所有之鐵欄杆而不遂之犯行，事證明確，堪以認定，應
    依法論科。
三、論罪科刑部分：
(一)被告行為後，刑法第321 條業於100 年1 月26日修正公布，
    並自同年月28日起施行，修正前該條規定之法定刑為：「六
    月以上五年以下有期徒刑」，修正後則為：「六月以上五年
    以下有期徒刑，得併科新臺幣十萬元以下罰金」；另就該條
    第1 項第1 款部份，刪除「夜間」之加重事由；並就第1 項
    第6 款部分，增列「在航空站或其他供水、陸、空公眾運輸
    之舟、車、航空機內」而犯竊盜罪者為加重事由。經比較修
    正前後之規定，修正後之規定並未較有利於被告，依刑法第
    2 條第1 項前段之規定，即應適用被告行為時即修正前之規
    定處斷。
(二)按刑法第321 條第1 項第3 款之攜帶兇器竊盜罪，係以行為
    人攜帶兇器竊盜為其加重條件，此所謂兇器，其種類並無限
    制，凡客觀上足對人之生命、身體、安全構成威脅，具有危
    險性之兇器均屬之，且祇須行竊時攜帶此種具有危險性之兇
    器為已足，並不以攜帶之初有行兇之意圖為必要。螺絲起子
    為足以殺傷人生命、身體之器械，顯為具有危險性之兇器，
    最高法院79年台上字第5253號判例著有明文。扣案被告於行
    竊時所攜帶之前開鐵鎚及鐵撬，其材質為實心鐵製，質地堅
    硬，且具有相當之重量，長度並均至少超過二十公分（參見
    上開偵查卷第14頁照片與攝影者鞋子長度之比較），使用起
    來頗為稱手，如以之攻擊人體，顯可造成相當之傷害，客觀
    上均足以對人之生命、身體安全造成危害，性質上應屬兇器
    無疑。故核被告所為，係犯修正前刑法第321 條第2 項、第
    1 項第3 款之攜帶兇器竊盜未遂罪。又被告著手竊盜行為之
    實行後，尚未將該鐵欄杆移置自己實力之支配下即為警當場
    查獲，為未遂犯，爰依刑法第25條第2 項之規定減輕其刑。
(三)被告前因違反毒品危害防制條例案件，經本院以97年度簡字
    第10547 號刑事簡易判決判處有期徒刑五月確定；又因違反
    毒品危害防制條例案件，經本院以98年度易字第213 號刑事
    判決判處有期徒刑六月，再經臺灣高等法院以98年度上易字
    第1752號判決駁回上訴確定。前開兩案復經本院以98年度聲
    字第4252號裁定應執行有期徒刑九月確定，並於99年1 月8
    日縮刑期滿執行完畢乙節，有臺灣高等法院被告前案紀錄表
    一份附卷可參，其前受有期徒刑之執行完畢，於五年以內故
    意再犯本件有期徒刑以上之罪，為累犯，應依刑法第47條第
    1 項規定，加重其刑，並與前揭未遂犯減輕其刑部分先加後
    減之。
(四)本院爰審酌被告有上開前科，素行非佳，其犯罪之動機、目
    的在於貪圖不法利益，攜帶兇器之犯罪手段對於被害人造成
    一定之危險，兼衡被告本欲竊取之鐵欄杆價值不高，且被告
    亦未得手即遭查獲，被害人之損失尚非重大，暨被告犯罪未
    完全坦承犯行之態度等一切情狀，量處如主文所示之刑，並
    諭知易科罰金之折算標準，以示懲儆。
(五)扣案之鐵鎚及鐵撬各一把係被告所有供為本案犯行所用之物
    ，業據其供承在卷，爰均依刑法第38條第1 項第2 款之規定
    ，併予宣告沒收。
據上論斷，應依刑事訴訟法第299 條第1 項前段，刑法第2 條第
1 項前段，修正前刑法第321 條第2 項、第1 項第3 款，刑法第
25條、第47條第1 項、第41條第1 項前段、第38條第1 項第2 款
，判決如主文。
本案經檢察官陳旭華到庭執行職務
中    華    民    國    100   年    2     月    25    日
                  刑事第九庭  法  官  張紹省
上列正本證明與原本無異。
如不服本判決，應於判決送達後10日內敘明上訴理由，向本院提
出上訴狀 (應附繕本) ，上訴於臺灣高等法院。其未敘述上訴理
由者，應於上訴期間屆滿後20日內向本院補提理由書「切勿逕送
上級法院」。
                              書記官  周雅玲
中    華    民    國   100    年    2     月    25    日
如不服本判決，應於判決送達後10日內，向本院提出上訴狀。
附錄本案論罪科刑法條全文：
修正前中華民國刑法第321條
犯竊盜罪而有左列情形之一者，處六月以上、五年以下有期徒刑
：
一、於夜間侵入住宅或有人居住之建築物、船艦或隱匿其內而犯
    之者。
二、毀越門扇、牆垣或其他安全設備而犯之者。
三、攜帶兇器而犯之者。
四、結夥三人以上而犯之者。
五、乘火災、水災或其他災害之際而犯之者。
六、在車站或埠頭而犯之者。前項之未遂犯罰之。